臺灣高等法院臺南分院民事裁定
110年度抗更一字第4號
抗  告  人  林江福  
上列抗告人與相對人劉永權間聲請假扣押事件，抗告人對於中華
民國110年1月7日臺灣臺南地方法院所為裁定（110年度全字第1
號），提起抗告，最高法院第一次發回更為裁定，本院裁定如下
：
    主  文
原裁定廢棄。
相對人於原法院之聲請駁回。
聲請及抗告訴訟費用均由相對人負擔。
    理  由
一、相對人聲請意旨略以：伊對李春雄有新臺幣（下同）1,000
    萬元本息之債權，嗣李春雄於民國（下同）106年4月30日死
    亡，其繼承人為李世光、陳阿寶（下稱李世光等2人），伊
    對李世光等2人向臺灣嘉義地方法院（下稱嘉義地院）聲請
    核發支付命令確定，並於李世光向法院陳報遺產清冊後之公
    示催告程序，依限向繼承人報明債權。又因抗告人前於71年
    間分別向李春雄、李其住購買門牌號碼臺南市○○區○○街000
    號未保存登記房屋（88年3月1日門牌整編前為臺南縣○○鄉○○
    村○○路000巷00號，下稱系爭房屋）及系爭房屋基地臺南市○
    ○區○○段00○00地號土地（重測前地號臺南縣○○鄉○○○段00000
    ○00000地號，下稱系爭土地），雙方約定買賣價金為100萬
    元，系爭土地已於71年9月21日移轉所有權登記予抗告人，
    而系爭房屋交付為抗告人占有，嗣於107年3月22日辦理第一
    次保存登記，登記為抗告人所有，然抗告人至今尚未給付30
    萬元尾款，李世光有權請求抗告人給付依現在房屋價值計算
    之買賣價金219萬元本息，及自71年10月1日起至清償日止，
    按月給付李世光1萬3,000元，或塗銷系爭房屋所有權第一次
    登記，並自71年6月19日起至塗銷上揭所有權登記日止，按
    月給付李世光1萬3,000元本息之使用系爭房屋之利益，惟怠
    不履行，伊為保全債權，自得代位其起訴請求給付。相對人
    另發現抗告人已委請仲介出賣系爭房屋，有日後不能強制執
    行或甚難執行之虞，並陳明願供擔保以補釋明之不足，聲請
    對抗告人之財產在100萬元之範圍內為假扣押等語。
二、抗告意旨略以：相對人多次就同一事實、同一請求基礎與相
    同爭點反覆起訴，均遭法院駁回，其本案請求無理由；且相
    對人提出數年前之照片藉此使法院誤信系爭房屋有轉賣風險
    ，不能遽謂伊有日後不能強制執行或甚難執行之虞，而認相
    對人對於假扣押之原因已為釋明，原裁定准許假扣押之聲請
    ，自有違誤，爰提起抗告，聲明廢棄原裁定等語。
三、按「債權人就金錢請求或得易為金錢請求之請求，欲保全強
    制執行者，得聲請假扣押」、「假扣押，非有日後不能強制
    執行或甚難執行之虞者，不得為之」、「請求及假扣押之原
    因，應釋明之。前項釋明如有不足，而債權人陳明願供擔保
    或法院認為適當者，法院得定相當之擔保，命供擔保後為假
    扣押」，民事訴訟法第522條第1項、第523條第1項、第526
    條第1、2項亦定有明文。次按「假扣押之原因消滅、債權人
    受本案敗訴判決確定或其他命假扣押之情事變更者，債務人
    得聲請撤銷假扣押裁定」，同法第530條第1項亦定有明文。
    依上開規定，法院准許假扣押後，若是債權人本案敗訴確定
    ，債務人得聲請撤銷假扣押；解釋上，在法院准許假扣押以
    前，債權人本案請求業已受全部敗訴確定，核無予以保全之
    必要，即不得聲請假扣押。
四、經查，相對人主張抗告人尚未給付李世光30萬元尾款，伊得
    代位李世光對抗告人請求依現在房屋價值計算之買賣價金21
    9萬元本息，及自71年10月1日起至清償日止，按月給付李世
    光1萬3,000元，或塗銷系爭房屋所有權第一次登記，並自71
    年6月19日起至塗銷上揭所有權登記日止，按月給付李世光1
    萬3,000元本息之使用系爭房屋之利益乙節，業經原法院110
    年2月5日109年度訴字第1892號判決駁回相對人全部請求，
    相對人提起上訴，嗣由本院110年10月28日110年度上字第10
    6號判決駁回上訴，再經最高法院111年4月6日裁定駁回第三
    審上訴，並在同日確定，有前開裁判書、本院民事書記官辦
    案進行簿可稽。足認上開特定之訴訟標的法律關係所提起之
    本案訴訟，已受實體確定判決確認其不得行使，依上開說明
    ，相對人本案請求業已受全部敗訴確定，自無保全強制執行
    之必要，是相對人聲請假扣押，於法不符。
五、從而，相對人就假扣押之本案請求，既已受全部敗訴確定，
    其假扣押之聲請，即不應准許。原裁定准許相對人於供擔保
    後為假扣押，即有未洽。抗告意旨指摘原裁定不當，聲明求
    予廢棄，為有理由，自應由本院將原裁定廢棄，並裁定如主
    文第2項所示。
六、據上論結，本件抗告為有理由，爰依第495條之1第1項、第4
    50條、第95條、第78條，裁定如主文。
中　　華　　民　　國　  111　　年　　 5　　月　  19 　日
                  民事第三庭     審判長法　官  吳森豐

　　　　　　　　　　　      　　　　   法　官  孫玉文

　　　　　　　　　　　      　　　　   法　官  郭貞秀
上為正本係照原本作成。
本裁定除以適用法規顯有錯誤為理由外，不得再抗告。如提再抗
告，應於收受送達後十日內向本院提出再抗告狀（須附繕本)。
提起再抗告應委任律師或具有律師資格之人之委任狀；委任有律
師資格者，另應附具律師資格證書及釋明委任人與受任人有民事
訴訟法第466條之1第1項但書或第2項所定關係之釋明文書影本。
中　　華　　民　　國　　111 　年　　5 　　月　　19　　日

                                      書記官  蘇玟心


【附註】
民事訴訟法第495條之1第2項準用同法第466條之1第1、2項規定
：
⑴對於第二審判決上訴，上訴人應委任律師為訴訟代理人。但上
  訴人或其法定代理人具有律師資格者，不在此限。
⑵上訴人之配偶、三親等內之血親、二親等內之姻親，或上訴人
  為法人、中央或地方機關時，其所屬專任人員具有律師資格並
  經法院認為適當者，亦得為第三審訴訟代理人。
民事訴訟法第466條之2第1項：
  上訴人無資力委任訴訟代理人者，得依訴訟救助之規定，聲請
第三審法院為之選任律師為其訴訟代理人。